臺灣高等法院高雄分院刑事判決　　　 96年度交上易字第100號
上　訴　人
即　被　告　甲○○
上列上訴人因過失致死案件，不服臺灣高雄地方法院95年度交易
字第484 號中華民國96年7 月26日第一審判決（起訴案號：臺灣
高雄地方法院檢察署94年度偵字第26881 號），提起上訴，本院
依簡式審判程序判決如下：
    主  文
原判決撤銷。
甲○○過失致人於死，處有期徒刑陸月，減為有期徒刑參月，如
易科罰金，以銀元參佰元即新台幣玖佰元折算壹日。
    事  實
一、甲○○於民國94年11月16日上午8 時20分許，駕駛車牌號碼
    7J-9851 號自用小客車，沿高雄縣路竹鄉○○路內側車道由
    南往北方向行駛，行經大公路35巷口時，明知車輛行駛於道
    路中，應依速限標誌或標線之規定，不得超速，且應注意車
    前狀況，並隨時採取必要之安全措施等規定，而依當時情狀
    ，又無不能注意之情事，竟疏未注意及此，以超過該路段每
    小時70公里之速限，以時速80公里速度行駛，適有薛源德騎
    乘車牌號碼ONU-678 號重型機車自劃有分向限制線之大公路
    路邊由東往西違規橫越，且亦未注意讓左右來車先行，造成
    甲○○煞車閃避不及，其自小客車左前車頭撞擊薛源德所騎
    乘之重型機車後車尾，致薛源德人車倒地頭部外傷併顱內出
    血，經送往長庚紀念醫院急救，於同年月17日中午12時33分
    死亡。甲○○肇事後，旋即打電話報警，並於高雄縣政府警
    察局湖內分局交通事故處理小組員警據報前往現場處理，而
    尚未發現發覺犯罪嫌疑人之前，坦承其為肇事人而自首犯罪
    ，並願接受裁判。
二、案經薛源德之妻丙○○○及薛源德之子乙○○訴由高雄縣政
    府警察局湖內分局報告臺灣高雄地方法院檢察署檢察官偵查
    起訴。
    理  由
一、上開犯罪事實，業據上訴人即被告甲○○於原審及本院審理
    時坦承不諱，核與告訴人丙○○○、乙○○之指訴相符，並
    有道路交通事故現場圖、道路交通事故調查報告表（一）（
    二）、行車煞車距離行車速度及道路摩擦係數對照表、臺灣
    省車輛行車事故覆議鑑定委員會覆議意見書、臺灣高雄地方
    法院檢察署相驗屍體證明書、法醫驗斷書、長庚紀念醫院診
    斷證明書、交通事故現場照片20張等在卷可資佐證，足見被
    告上開自白確與事實相符，自得採為認定被告犯罪之證據。
二、按行車速度，應依速限標誌或標線之規定；又汽車行駛時，
    駕駛人應注意車前狀況，並隨時採取必要之安全措施。道路
    交通安全規則第93條第1 項、第94條第3 項分別定有明文。
    被告甲○○既領有自小客車駕駛執照，對上開規定自應知之
    甚詳。且依當時情形，又無不能注意之情形，竟疏未注意及
    此，行至前揭路段時未注意車前狀況且超速行駛，因而肇事
    使被害人薛源德受創死亡，其有過失，已經明顯，且被害人
    薛源德因本件車禍死亡，與被告之過失行為間並有相當因果
    關係。是本件事證明確，被告犯行，洵堪認定。
三、查被告行為後，如附表所示之相關法律均業經變更，並俱於
    95年7 月1 日施行，玆經整體比較結果，關於累犯加重其刑
    之規定，對被告論罪科刑影響較鉅，應認為修正後之刑法規
    定較有利於被告，是依刑法第2 條第1 項後段，應適用裁判
    時法，亦即修正後刑法，至易科罰金之折算標準，於新法施
    行後，應另依新法第2 條第1 項之規定，適用最有利於行為
    人之法律，且不在前開應綜合比較事項之列，自得依其比較
    結果，另行適用於前開綜合比較結果不同之法律（最高法院
    95年第8 次刑事庭會議決議參照）。故核被告甲○○所為，
    係犯刑法第276 條第1 項之過失致死罪。其於肇事後旋即打
    電話報警，且於犯罪未被發覺前，在現場等候，並向據報前
    往現場處理之警員李峻霆坦承肇事而自願接受裁判等情，有
    高雄縣政府警察局湖內分局道路交通事故肇事人自首情形紀
    錄表在卷可按，堪認被告所為已符合刑法自首之規定，爰依
    刑法第62條前段之規定，減輕其刑。又被告上開犯行係於96
    年4 月24日前所犯，經核符合中華民國96年罪犯減刑條例第
    2 條第1 項第3 款之規定，爰依法予以減刑。
四、原審予以被告論科，固非無見，惟查依96年罪犯減刑條例減
    輕其刑者，係就宣告刑減輕其刑，與法定之減輕事由並無關
    連性，並無依法遞減其刑之問題。而原判決既認被告應依自
    首之規定減輕其刑，又認被告行為符合減刑條例規定，並依
    法遞減輕其刑，自有未合。被告上訴意旨，指稱：被告犯後
    已與被害人家屬達成民事調解，並賠償損害完畢，原審未予
    宣告緩刑，顯屬不當云云，固無足取，理由詳後述，然原判
    決既有上述可議，自應由本院將原判決撤銷改判，並審酌被
    告疏未遵守道路交通規則，因而肇事致被害人薛源德死亡，
    並因此帶給被害人家屬無限精神苦痛。惟考量被告並非故意
    犯罪，且犯後已坦認所有犯行，並與告訴人等人達成和解，
    賠償新臺幣230 萬元，並已給付完畢，此有原審96年度雄調
    字第14號調解程序筆錄、告訴人所呈刑事陳報狀各1 份附卷
    可查，顯見尚有悔意，復參酌被害人薛源德就本件車禍亦有
    過失，有上開覆議意見書在卷可考，及其動機、手段、目的
    等其他一切情狀，仍量處被告有期徒刑6 月，並依中華民國
    96年罪犯減刑條例第2 條第1 項第3 款規定，減為有期徒刑
    3 月，並諭知易科罰金之折算標準，以資懲儆。
五、查被告前因違反電子遊戲場業管理條例罪，經原審於91年10
    月30日以91年度易字第2318號判處有期徒刑3 月，並於92年
    1 月8 日確定，且於92年1 月21日易科罰金執行完畢，有臺
    灣高等法院被告前案紀錄表在卷可稽。被告於前案執行完畢
    後，5 年以內因過失再犯本件有期徒刑以上之罪，雖不構成
    累犯，然與刑法第74條第1 項緩刑要件規定不符，自不得予
    以宣告緩刑，併此明。
據上論斷，應依刑事訴訟法第273 條之1 第1 項、第369 條第1
項前段、第364 條、第299 條第1 項前段，刑法第2 條第1 項、
第276 條第1 項、第62條前段，修正前刑法第41條第1 項前段，
刑法施行法第1 條之1 ，廢止前罰金罰鍰提高標準條例第2 條，
現行法規所定貨幣單位折算新臺幣條例第2 條，中華民國96年罪
犯減刑條例第2 條第1 項第3 款、第7 條，判決如主文。
本案經檢察官林慶宗到庭執行職務。
中　　華　　民　　國　　96　　年　　10　　月　　11　　日
                  刑事第三庭    審判長法  官  周賢銳
                                      法  官  黃仁松
                                      法  官  謝宏宗
以上正本證明與原本無異。
本件不得上訴。
中　　華　　民　　國　　96　　年　　10　　月　　15　　日
　　　　　　　　　　　　　　　　　　　書記官  熊惠津
附錄本件判決論罪科刑法條：
刑法第276條第1項
因過失致人於死者，處 2 年以下有期徒刑、拘役或 2 千元以下
罰金。
┌───────────────────────────────────────────────┐
│附表：                                                                                        │
├──────┬─────────────┬─────────────┬───────┬────┤
│相關變更條文│行為時法（下稱舊法）之內容│裁判時法（下稱新法）之內容│比  較  理  由│備    註│
├──────┼─────────────┼─────────────┼───────┼────┤
│ 【累犯】   │1、修正前刑法第47條：「受 │1、修正後刑法第47條第1 項 │舊法於有期徒刑│新法過失│
│            │   有期徒刑之執行完畢，或 │   ：「受徒刑之執行完畢， │執行完畢5年內 │犯罪不構│
│            │   受無期徒刑或有期徒刑一 │   或一部之執行而赦免後， │故意或過失再犯│成累犯，│
│            │   部之執行而赦免後，5 年 │   5 年以內故意再犯有期徒 │有期徒刑以上之│新法有利│
│            │   以內再犯有期徒刑以上之 │   刑以上之罪者，為累犯， │罪者，均為累犯│。      │
│            │   罪者，為累犯，加重本刑 │   加重本刑至二分之一。」 │。新法則僅限於│        │
│            │   至二分之一。」。       │   。                     │故意犯罪，始構│        │
│            │                          │                          │成累犯。      │        │
├──────┼─────────────┼─────────────┼───────┼────┤
│ 【自首】   │1、修正前刑法第62條：「對 │1、修正後刑法第62條：「對 │舊法關於自首原│舊法有利│
│            │   於未發覺之罪自首而接受 │   於未發覺之罪自首而接受 │採必減主義，但│        │
│            │   裁判者，減輕其刑。但有 │   裁判者，得減輕其刑。但 │新法修正改採得│        │
│            │   特別規定者，依其規定。 │   有特別規定者，依其規定 │減主義。      │        │
│            │   」                     │   。」                   │              │        │
├──────┼─────────────┼─────────────┼───────┼────┤
│【易科罰金折│犯最重本刑為5 年以下有期徒│犯最重本刑為5 年以下有期徒│易科罰金折算標│舊法之折│
│算標準變更】│刑以下之刑之罪，而受6 個月│刑以下之刑之罪，而受6 個月│準由銀元300 元│算標準較│
│修正前刑法第│以下有期徒刑或拘役之宣告…│以下有期徒刑或拘役之宣告者│即新臺幣900 元│低，較為│
│41條第1 項前│得以（銀元，下同）1 元以上│，得以新臺幣1,000元、2,000│，提高為以新臺│有利。  │
│段、修正前罰│3 元以下折算1 日，易科罰金│元或3,000元折算1 日，易科 │幣1,000元、2,0│        │
│金罰鍰提高標│。依刑法第41條易科罰金…就│罰金。                    │00元或3,000元 │        │
│準條例第2 條│其原定數額提高為100 倍折算│                          │折算1 日。    │        │
│→現行刑法第│1 日；法律所定罰金數額未依│                          │              │        │
│41條第1 項前│本條例提高倍數，或其處罰法│                          │              │        │
│段          │條無罰金刑之規定者，亦同。│                          │              │        │
└──────┴─────────────┴─────────────┴───────┴────┘
                                                      q
